臺灣花蓮地方法院民事裁定
111年度監宣字第102號
聲  請  人  甲○○    住桃園市○○區○○里○○○路00號00                        樓



相  對  人  乙○○    住桃園市○○區○○里○○○路00號00                        樓



關  係  人  丙○○  

上列當事人間聲請監護宣告事件，本院裁定如下：
    主    文
聲請駁回。
聲請費用由聲請人負擔。
    理    由
一、對於因精神障礙或其他心智缺陷，致不能為意思表示或受意
    思表示，或不能辨識其意思表示之效果者，法院得因本人、
    配偶、四親等內之親屬、最近一年有同居事實之其他親屬、
    檢察官、主管機關、社會福利機構、輔助人、意定監護受任
    人或其他利害關係人之聲請，為監護之宣告。法院對於監護
    之聲請，認為未達第1項之程度者，得依第15條之1第1項規
    定，為輔助之宣告。對於因精神障礙或其他心智缺陷，致其
    為意思表示或受意思表示，或辨識其意思表示效果之能力，
    顯有不足者，法院得因本人、配偶、四親等內之親屬、最近
    一年有同居事實之其他親屬、檢察官、主管機關或社會福利
    機構之聲請，為輔助之宣告。民法第14條第1項、第3項、第
    15條之1第1項分別定有明文。故須因精神障礙或其他心智缺
    陷，致無意思能力或意思能力顯有不足，始合於監護宣告或
    輔助宣告之要件。 
二、聲請意旨略以：聲請人為相對人兄長，因相對人經鑑定患有
    被害妄念、慮病意念、幻聽等妄想型思覺失調症，且經臺北
    榮民總醫院玉里分院鑑定為社會功能退化，足證相對人整體
    認知功能嚴重缺損，目前生活照顧需仰賴他人代理，已為無
    行為能力之狀態，而有受監護之必要，為此依民法第14條第
    1項規定，聲請對相對人為監護宣告，並請求選任聲請人擔
    任監護人，另指定相對人之姐姐丙○○為會同開具財產清冊之
    人等語。　　　
三、經查，聲請人之上開主張，雖據其提出戶籍謄本、臺北榮民
    總醫院玉里分院診斷證明書等件為證。惟本院於民國111年7
    月21日會同醫師審驗相對人之身體、精神狀況，及經醫師鑑
    定結果，依相對人之病史病症，及鑑定時之精神狀態，目前
    相對人雖患有思覺失調症，但經藥物及精神復健治療後，整
    體認知功能表現僅呈現輕微下降並仍在正常範圍內，自我生
    活及錢財處理能力尚可，心理衡鑑顯示，相對人基本自我照
    護能力佳，未觀察到明顯精神症狀，也能積極参與職能復健
    ，賺取自身的零用金，並可規劃存下一部份的復健獎金，以
    利不時之需，相對人尚具良好地保管與使用自身金錢之能力
    ，經綜合評佔後，鑑定結果為相對人的行為能力目前為「尚
    有足夠能力」之程度，有臺北榮民總醫院玉里分院精神鑑定
    報告書在卷可稽，堪認相對人有足夠能力為意思表示及受意
    思表示或辨識其意思表示效果之能力，核與前揭監護宣告要
    件不符，亦未達輔助宣告之程度，故本件聲請於法不合，應
    予駁回。
四、依家事事件法第164條第3項，裁定如主文。 　　
中　　華　　民　　國　　111 　年　　10　　月　　17　　日
                  家事法庭    法  官　  邱佳玄
以上正本係照原本作成。
如對本裁定抗告，須於裁定送達後10日之不變期間內，向本院提
出抗告狀，並繳納抗告費新臺幣1,000元。　　　　　　　　　 
中　　華　　民　　國　　111 　年　　10　　月　　18　　日

　　　　　　　　　            書記官    鄭  儒